【裁判字號】    89,訴,2561
【裁判日期】    891013
【裁判案由】    清償借款
【裁判全文】
臺灣臺北地方法院民事判決  八十九年訴字第二五六一號
    原      告  華南商業銀行股份有限公司
    法定代理人  丁○○
    訴訟代理人  甲○○
    被      告  丙○○
                乙  ○
右當事人間清償借款事件，本院判決如左：
    主      文
被告丙○○、乙○應連帶給付原告新臺幣貳佰伍拾壹萬柒仟柒佰肆拾玖元，及如附表
所示之利息、違約金。
被告丙○○應給付原告新臺幣壹拾伍萬壹仟陸佰伍拾肆元，及其中新臺幣壹拾肆萬壹
仟玖佰參拾陸元，自民國八十七年十二月五日起至清償日止，按年息百分之十六．四
二五計算利息。
訴訟費用由被告丙○○、乙○連帶負擔百分之九十五，餘由被告丙○○負擔。
本判決第一、二項於原告分別以新臺幣捌拾萬玖仟元、新臺幣伍萬壹仟元，為被告
供擔保後，得假執行。但被告乙○如於假執行程序實施前，以新臺幣貳佰伍拾壹萬柒
仟柒佰肆拾玖元為原告預供擔保，得免為假執行。
    事    實
甲、原告方面：
一、聲明：
    除假執行擔保金額外，如主文第一、二項所示。
二、陳述：
(一)被告丙○○以被告乙○為連帶保證人，於民國八十七年六月十一日向原告借得新
    臺幣（下同）八百萬元，約定借款期限自八十七年六月十一日起至一０二年六月
    十一日止，利息按年息百分之九．三五機動計算，自借款日起，依年金法，於每
    月十一日按月平均攤付本息，未按期清償時，即喪失期限之利益，逾期清償時，
    除按原利率計付遲延利息外，逾期在六個月以內者，按上開利率百分之十，超過
    六個月者，按上開利率百分之二十計付違約金，並合意以本院為第一審管轄法院
    。詎被告自八十七年六月十一日起即未清償本息，依上開約定，債務應視為全部
    到期。經原告聲請本院以八十年度民執正字第五二三六號拍賣抵押物強制執行事
    件拍賣被告丙○○提供之抵押物，原告以獲償分配款抵償執行費、滯納日起至八
    十七年十二月二十九日止之利息及部分本金後，被告丙○○尚欠本金二百五十一
    萬七千七百四十九元，為此請求被告丙○○、乙○連帶給付所欠本金及如附表所
    示之利息、違約金。
(二)又被告丙○○於八十七年六月五日簽訂約定條款，向原告申請由原告發行之信用
    卡使用，經原告核准，並發給卡號0000－0000－0000－0000之
    VISA信用卡，依上開約定條款第八、九條約定，被告丙○○應依約定按期給付各
    項帳款，逾期未為給付，即喪失期限之利益，並應按年息百分之十六．四二五計
    收利息。詎被告自八十七年九月四日起即未依約繳款，原告遂於八十七年十一月
    五日停止被告丙○○使用信用卡，其債務應視為全部到期，共尚積欠消費帳款、
    現金計十五萬一千六百五十四元，為此請求被告丙○○給付所欠款項，及自八十
    七年十二月五日起至清償日止，按年息百分之十六．四二五計算利息。
三、證據：
    提出消費者貸款契約、增補契約、放款部分收回紀錄、貸款本息攤還表、信用卡
    申請書、約定條款、信用卡墊款本息費用明細表、帳戶餘額資料、信用卡消費明
    細表、轉帳支出傳票、轉帳收入傳票、本院民事執行處八十八年九月三日北院義
    字第八十八民執正字第五二三六號通知暨分配表等件為證，並聲請訊問證人莊寬
    裕。
乙、被告方面：
壹、被告丙○○部分：
    被告丙○○未於言詞辯論期日到場，亦未提出書狀作何聲明或陳述。
貳、被告乙○部分：
一、聲明：
(一)駁回原告之訴及其假執行之聲請。
(二)如受不利之判決，願供擔保，請准免為假執行。
二、陳述：
(一)被告乙○與被告丙○○並不相識，亦未曾謀面，自無為其擔任連帶保證人之理。
(二)被告乙○於八十七年六月十一日，受張尚養之託，為其向原告所辦貸款擔任保證
    人，當日係由張尚養於中國國民黨新聞黨部會議後，親自帶領被告乙○至用以貸
    款之標的物所在，並告知該屋為其以自己名義購買，正辦理過戶中，旋即帶領被
    告乙○至原告銀行萬華分行，要求被告乙○擔任其借款之連帶保證人，被告乙○
    因與張尚養為中國國民黨新聞黨部同任委員，是以答應為其擔任保證人。
(三)被告乙○與張尚養至華南銀行萬華分行辦理貸款時，承辦人員為莊寬裕，莊寬裕
    交被告乙○簽署者為空白文件，被告乙○因見張尚養與莊寬裕狀似熟稔，遂於渠
    等催促下簽名蓋章後，隨即離去，並不知係為被告丙○○擔任保證人。
三、證據：
    提出張尚養名片、莊寬裕名片、剪報資料等件為證，並聲請訊問證人曹貴森。
    理      由
甲、程序方面：
    本件被告丙○○未於言詞辯論期日到場，核無民事訴訟法第三百八十六條所列各
    款情形，應依原告之聲請，由其一造辯論而為判決。
乙、得心證之理由：
一、本件原告主張之事實，已據其提出提出消費者貸款契約、增補契約、放款部分收
    回紀錄、貸款本息攤還表、信用卡申請書、約定條款、信用卡墊款本息費用明細
    表、帳戶餘額資料、信用卡消費明細表、轉帳支出傳票、轉帳收入傳票、本院民
    事執行處八十八年九月三日北院義字第八十八民執正字第五二三六號通知暨分配
    表等件為證，且上開消費者貸款契約、增補契約，其上「乙○」之簽名、印章均
    為真正，復為被告乙○所不爭執，至被告丙○○則未於言詞辯論期日到場爭執，
    亦未提出任何書狀以供本院斟酌，本院審酌上開證物，認原告之主張為可採信。
二、雖被告乙○抗辯：其係受訴外人張尚養之邀，擔任其借款之連帶保證人，其所簽
    署之系爭消費者貸款契約、增補契約均為空白文件，其並無為被告丙○○連帶保
    證人之意，並舉證人曹貴森為證。惟按當事人主張有利於己之事實者，就其事實
    有舉證之責任，民事訴訟法第二百七十七條前段定有明文。本件被告乙○就系爭
    消費者貸款契約、增補契約上「乙○」之簽名、印章均為真正既不爭執，揆諸前
    揭法文規定，自應由其就無擔任被告丙○○貸款連帶保證人之意思，卻於被告丙
    ○○書立之消費者貸款契約、增補契約簽署姓名、鈐蓋印章之變態事實負舉證之
    責。經查被告乙○抗辯其與被告丙○○並不相識，其簽署系爭消費者貸款契約、
    增補契約，係為擔任張尚養之保證人，固據證人曹貴森於本院審理時，證稱：我
    知道乙○認識張尚養，應該不認識丙○○，因我與丙○○也只見過一次面，我想
    乙○應該不會幫丙○○作保，因為根本不認識等語。然姑不論證人曹貴森上開證
    詞純屬其個人臆測之詞，本難據以為有利被告乙○之認定。實則，張尚養係被告
    丙○○之叔父，且被告乙○係透過張尚養簽署系爭消費者貸款契約、增補契約，
    既為被告乙○所不爭，則衡以張尚養、丙○○為叔侄關係，彼此至親，張尚養代
    丙○○覓得借款之連帶保證人，尚屬情理之常等節，足見被告乙○與被告丙○○
    縱不相識，其基於與張尚養私人情誼，而擔任被告丙○○上開借款之連帶保證人
    ，亦非無可能，此益證證人曹貴森僅基於被告乙○與被告丙○○並不相識，即臆
    測被告乙○不可能為被告丙○○上開借款之保證人，尚非有據。況證人曹貴森就
    被告乙○簽署系爭消費者貸款契約、增補契約，擔任連帶保證人一事，事實上並
    未親自見聞，均係事後被告乙○所告知，此參諸證人曹貴森於本院審理時，證稱
    ：我是事後稍有聽過，大概是乙○收到存證信函時，至於請他擔任連帶保證人之
    時，我不是很清楚，是乙○收到存證信函跑來問我丙○○是誰，我問他你幫誰作
    保，他說是張尚養，所以我說我知道張尚養請乙○作保，是乙○告訴我的，當初
    他們簽保證書、擔任保證人，我都不清楚等語，亦甚明白，是以證人曹貴森上開
    證詞尚難作為被告乙○上開抗辯之證明。矧被告乙○既於系爭消費者貸款契約、
    增補契約連帶保證人欄簽署其姓名，並鈐蓋其印鑑章，且就其未為上開契約所示
    借款人即被告丙○○擔任連帶保證人一節，復未能舉證其說，則被告乙○抗辯非
    系爭借款之連帶保證人云云，要非可採。
三、從而，原告依消費借貸及連帶保證之法律關係，請求被告丙○○、乙○連帶給付
    借款餘額二百五十一萬七千七百四十九元及如附表所示之利息、違約金，被告丙
    ○○並應給付消費帳款、現金，計十五萬一千六百五十四元，及如主文第一項所
    示之利息、違約金，為有理由，應予准許。
丙、假執行之宣告：
    原告、被告乙○均陳明願供擔保，聲請宣告假執行及免為假執行，經核均無不合
    ，爰分別酌定相當擔保金額，予以准許。
丁、結論：
    本件原告之訴為有理由，依民事訴訟法第三百八十五條第一項前段、第八十五條
    第二項、第三百九十條第二項、第三百九十二條，判決如主文。
中      華      民      國    八十九    年      十      月     十三     日
                              民事第六庭法      官  陳秀貞
右為正本係照原本作成
如對本判決上訴，須於判決送達後廿日內向本院提出上訴狀
中      華      民      國    八十九    年      十      月    二十七    日
~B法院書記官  林秀妙


司法院資訊處製作；財團法人民間司法改革基金會備份。
